臺灣新竹地方法院刑事判決　　　　　　　 95年度訴字第365號
公　訴　人　臺灣新竹地方法院檢察署檢察官
被　　　告　丙○○
　　　　　　　　　　（另案羈押於臺灣臺北竹看守所）
指定辯護人　本院公設辯護人　乙○○
上列被告因偽造有價證券等案件，經檢察官提起公訴（95年度偵
緝字第169、170、171號），本院判決如下：
    主  文
丙○○連續意圖供行使之用，而偽造有價證券，處有期徒刑年
陸月；如附表編號二、四、六至八所示之偽造支票伍紙均沒收之
。
    事  實
一、丙○○因欠錢花用，竟意圖為自己不法之所有，於民國93年
    9月30日，在新竹市○○路○段2巷11號與蕭有妹同居之處所
    ，竊取丁○○所有而由蕭有妹保管如附表所示之萬泰商業銀
    行風城分行帳號000000000號之空白支票8張，得手後據為己
    有；並意圖供行使之用，基於偽造有價證券之概括犯意，先
    於同年10月間某日，前往新竹市○○路上某刻印店，委託不
    知情之刻印店人員偽造「丁○○」之印章1枚（未扣案），
    再於93年11月及12月間，在新竹市○○路○段2巷11號住處，
    連續持上開偽造之「丁○○」印章蓋印於附表編號二、四、
    六至八所示5紙支票之發票人欄，並利用不知情之友人蔡媛
    玲填寫附表編號二所示支票之金額及發票日，且自行填寫附
    表編號四、六至八所示票面金額及發票日，用以偽造有價證
    券，再於附表編號二、四、六至八所示行使時間，前往附表
    編號二、四、六至八所示己○○、戊○○、鄭財萬、庚○○
    等人住處，連續持交各該偽造之支票向己○○等人調借現金
    而行使之，嗣各該支票發票日屆至，己○○以其女兒許芳馨
    之銀行帳戶提示支票，戊○○則以其胞姊許曾美珍之銀行帳
    戶提示支票，鄭財萬將支票轉予甲○○提示，庚○○則以自
    己之銀行帳戶提示支票，均因丁○○已辦理掛失止付且因印
    鑑不符而退票，嗣由丁○○提出告訴經警循線查知上情，並
    於95年4月1日，在新竹縣竹北市○○○○街98巷17號2樓查獲
    丙○○。
二、案經丁○○訴由新竹市警察局報請臺灣新竹地方法院檢察署
    檢察官偵查起訴。
    理  由
一、按被告以外之人於審判外之言詞或書面陳述，除法律另有規
    定者外，不得作為證據，刑事訴訟法第159條第1項固有明文
    規定。惟被告以外之人於偵查中向檢察官所為之陳述，除顯
    有不可信之情況外，得為證據。且被告以外之人於審判外之
    陳述，雖不符刑事訴訟法第159條之1至之4之規定，惟經當
    事人於審判程序同意作為證據，法院審酌該言詞陳述或書面
    陳述作成時之情況，認為適當者，亦得為證據，復為同法第
    159條之1第2項、第159條之5第1項所明定。本案證人己○○
    偵查中之陳述，經具結擔保無設詞誣陷被告之疑慮，並無顯
    不可信之情況；另證人丁○○、己○○、許芳馨、庚○○、
    蕭有妹、戊○○警詢偵查中之陳述，業經被告丙○○及其辯
    護人同意援引作為證據，本院審酌後亦認為適當，故其等於
    審判外之陳述，自得作為本案之證據，合先敘明。
二、訊據被告丙○○對於上揭竊盜、偽造有價證券等犯行均坦承
    不諱，且：
  (一)告訴人丁○○於警詢偵查中指訴：我所有之萬泰商業銀行、
    帳號為：00-0000000、票號分別為：CO0000000、CO0000000
    、CO0000000、CO0000000、CO0000000、CO0000000、CO0000
    000、CO0000000等8張空白支票遭人竊走，是於93年9月30日
    在新竹市○○路○段2巷11號住宅內遭竊，當時支票放置在我
    姊姊家，他有一同居人丙○○共住，很有可能是他拿去調錢
    ，遭竊之CO0000000、CO0000000、CO0000000等3張支票提示
    人分別是甲○○、許曾美珍、庚○○我都不認識，我是認識
    丙○○，他是我姊的同居人，我遭竊票據8張，票面上都是
    空白的（見94年度偵字第5666號卷4-5頁之94年2月14日警詢
    筆錄）。萬泰商業銀行票據號碼CO000 0000號，是我的，但
    票面新臺幣（下同）11萬元不是我寫的，印章也不是我的原
    印鑑。空白支票我放在蕭有妹的家，蕭有妹說是被她的同居
    人丙○○偷去了，蕭有妹住在延平路2段2巷11號（見94年度
    偵字第第2770號卷第33-34頁之94年6月20日偵訊筆錄）。我
    不同意被告使用我的支票，支票上的印章與我的印鑑章不一
    樣等語在卷（見95年度偵緝字第169號卷第20頁之95年4月27
    日偵訊筆錄）。上情核與證人蕭有妹偵查中證稱：我認識丁○○，丙○○跟我同居過，丁○○的支票是放在我那邊，丁○○交1本支票給我保管，我就把它鎖起來，丙○○偷我保
    管的支票，後來他偷刻丁○○的印章，己○○因為他要賺丙○○的利息，所以丙○○是拿支票跟己○○換現金，我不知
    道票已經被丙○○偷撕掉拿去使用，後來己○○打電話給我
    ，我才知道支票被丙○○偷走了，1本的支票，被偷撕走8張
    等語相符（見94年度偵字第2770號卷第38-39頁之94年6月30
    日偵訊筆錄）。
  (二)被告於附表編號二、四、六至八所示行使時間，前往附表編
    號二、四、六至八所示己○○、戊○○、鄭財萬、庚○○等
    人住處，持交偽造之支票向己○○等人調借現金而行使之，
    ，嗣各該支票之發票日屆至，己○○以其女兒許芳馨之銀行
    帳戶提示支票，戊○○則以其胞姊許曾美珍之銀行帳戶提示
    支票，鄭財萬將支票轉予甲○○提示，庚○○則以自己之銀
    行帳戶提示支票，均因丁○○已辦理掛失止付且因印鑑不符
    而退票等情，亦據告訴人己○○、被害人戊○○、甲○○、
    庚○○等人證述在卷（戊○○部分見94年度偵字第4534號卷
    第6頁之94年4月11日警詢筆錄、95年度偵緝字第169號卷第
    18-19頁之95年4月27日偵訊筆錄；甲○○部分見本院卷二之
    96年1月4日訊問筆錄、庚○○部分見94年度偵字第5666號卷
    第8-9頁之94年4月15日警詢筆錄、95年度偵緝字第169號卷
    第19頁之95年4月27日偵訊筆錄）。
  (三)末查，附表編號一、三、五所示票號CO0000000、CO0000000
    、CO0000000支票業經辦理掛失止付手續，惟未遭提示一情
    ，復經本院向萬泰商業銀行風城分行函查無誤，有該銀行95
    年10月4日風城字第0950570249號函在卷可憑（見本院卷二
    第7頁）。此外，復有附表編號二、四、六至八所示各該偽
    造支票之遺失票據申報書、支票正反面影本、退票理由單、
    掛失止付票據提示人資料查報表存卷足稽（見94年度聲拘字
    第84號卷第13-15頁、94年度偵字第4534號卷第15-18頁、本
    院卷二第8-9頁、94年度偵字第5666號卷第11-13頁、94年度
    聲拘字第84號卷第16-18頁）。綜上足證被告任意性自白核
    與事實相符。本案事證明確，被告犯行堪以認定，應依法論
    科。
三、論罪科刑部分：
　(一)新舊法之比較
    １查刑法部分條文業於94年1月7日修正，94年2月2日公布，
      95年7月1日施行，被告行為後法律已有變更，現行刑法第
      2條第1項規定：「行為後法律有變更者，適用行為時之法
      律，但行為後之法律有利於行為人者，適用最有利於行為
      人之法律」，上開規定乃與刑法第1條罪刑法定主義契合
      ，而貫徹法律禁止溯及既往原則，係規範行為後法律變更
      所生新舊法律比較適用之準據法，是刑法第2條本身雖經
      修正，但該條既屬適用法律之準據法，本身尚無比較新舊
      法之問題，應一律適用裁判時之現行刑法第2條第1項之規
      定，為「從舊從輕」之比較，以決定適用之刑罰法律，先
      予敘明。且比較時應就罪刑有關之共犯、未遂犯、想像競
      合犯、牽連犯、連續犯、結合犯，以及累犯加重、自首減
      輕暨其他法定加減原因（如身分加減）與加減例等一切情
      形，綜其全部罪刑之結果而為比較，此有最高法院95年第
      8次刑事庭會議決議可資參照。
    ２按修正後刑法施行法增訂第1條之1規定：「中華民國94年
      1月7日刑法修正施行後，刑法分則編所定罰金之貨幣單位
      為新臺幣。94年1月7日刑法修正時，刑法分則編未修正之
      條文定有罰金者，自94年1月7日刑法修正施行後，就其所
      定數額提高為30倍。但72年6月26日至94年1月7日新增或
      修正之條文，就其所定數額提高為3倍」；而刑法第33條
      第5款則修正為：「主刑之種類如下：五、罰金：新臺幣1
      千元以上，以百元計算之」。是修正後，刑法第320條第1
      項之竊盜罪及同法第201條第1項之偽造有價證券罪之罰金
      刑最高額上限雖無變更，惟最低額下限則提高為新臺幣1
      千元，比較修正前、後之刑法，自以行為時關於科處罰金
      刑之法律較有利被告。
    ３被告行為時之刑法第56條規定：「連續數行為而犯同一之
      罪名者，以一罪論。但得加重其刑至二分之一」；惟其行
      為後上開法條業已刪除，該項刪除雖非犯罪構成要件之變
      更，但已影響行為人刑罰之法律效果，自屬法律有所變更
      ，而有比較新舊法之必要；本案被告先後多次偽造有價證
      券行為，若依舊法規定，僅以1罪論；若依新法，則須分
      論併罰，經比較新舊法之結果，應以行為時之舊法較有利
      於被告。
    ４另被告行為後，94年1月7日修正公布之刑法，自95年7 月
      1日施行，修正後之刑法刪除第55條關於牽連犯之規定。
      本件被告所犯竊盜、偽造有價證券罪間具有牽連犯之關係
      ，依修正前即行為時之規定，應從一重之偽造有價證券罪
      處斷；依修正後之刑法既已刪除牽連犯之規定，則所犯上
      述各罪應依數罪併罰之規定分論併罰。比較新舊法之規定
      ，修正後之規定並非較有利於被告，依刑法第2條第1項之
      規定，應適用行為時之法律較有利於被告。
    ５綜合上述各條文修正前後之比較，揆諸修正後刑法第2條
      第1項規定之「從舊從輕」原則及前揭最高法院決議意旨
      ，修正後之規定並非較有利於被告，爰依刑法第2條第1項
      前段規定，適用行為時即修正前之刑法相關規定，對被告
      較為有利。
  (二)核被告所為，係犯刑法第320條第1項之竊盜罪、第201條第1
    項之偽造有價證券罪。其偽造告訴人丁○○之印章用以蓋印
    於附表編號二、四、六至八所示支票持以行使，偽造印章之
    行為，係偽造印文之階段行為，偽造印文之行為復為偽造有
    價證券之階段行為，行使偽造有價證券之輕度行為，應為偽
    造之重度行為所吸收，均不另論罪。被告利用不知情之刻印
    店人員偽造「丁○○」印章，及利用不知情之蔡媛玲填寫附
    表編號二所示支票之金額及發票日，係間接正犯。其先後多
    次偽造有價證券犯行，時間緊接，方法相同，觸犯構成要件
    相同之罪名，顯係基於概括犯意反覆為之，為連續犯，應依
    修正前刑法第56條之規定，論以1罪。被告所犯竊盜罪與偽
    造有價證券罪間，有方法結果之牽連犯關係，應依修正前刑
    法第55條之規定，從較重之偽造有價證券罪處斷。又被告偽
    造附表編號六之支票部分，雖未據檢察官起訴，惟本院認有
    連續犯之關係，為起訴效力所及，應併予審理。爰審酌被告
    因一時缺錢為求調現而罹刑章，犯罪後已坦承犯行，態度尚
    稱良好，惟偽造之支票共有5張，面額5萬至11萬元不等，對
    於被害人等造成相當之不便及損害，與被害人等係朋友關係
    ，兼衡其犯罪之動機、目的、手段等一切情狀，量處如主文
    所示之刑。附表編號二、四、六至八所示偽造支票5紙，依
    刑法第205條之規定，不問屬於被告與否，均應予以宣告沒
    收；至於被告偽造之「丁○○」之印章1枚，已遭丟棄滅失
    ，此情業經被告陳明在卷，故不為沒收之諭知，附此敘明。
據上論斷，應依刑事訴訟法第299條第1項前段，刑法第2條第1項
前段、第320條第1項、第201條第1項、第205條、修正前刑法第5
6條、第55條，罰金罰鍰提高標準條例第1條前段，判決如主文。
本案經檢察官葉乃瑋到庭執行職務
中　　華　　民　　國　　96　　年　　6　　月　　 14　　日
                  刑事第五庭    審判長法　官　楊惠芬
                                      法  官  楊麗文
                                      法  官  吳靜怡
以上正本證明與原本無異。
如不服本判決應於收受本判決後十日內向本院提出上訴書狀，其
未敘述上訴理由者，並得於提起上訴後十日內向本院補提理由書
狀( 均須按他造當事人之人數附繕本 )「切勿逕送上級法院」。
中　　華　　民　　國　　96　　年　　6　　月　　 14　　日
                                      書記官　馮玉玲
附錄本案論罪科刑法條全文：
中華民國刑法第320條（普通竊盜罪、竊佔罪）
意圖為自己或第三人不法之所有，而竊取他人之動產者，為竊盜
罪，處5年以下有期徒刑、拘役或5百元以下罰金。
意圖為自己或第三人不法之利益，而竊佔他人之不動產者，依前
項之規定處斷。
前二項之未遂犯罰之。
中華民國刑法第201條（有價證券之偽造變造與行使罪）
意圖供行使之用，而偽造、變造公債票、公司股票或其他有價證
券者，處3年以上10年以下有期徒刑，得併科3千元以下罰金。
行使偽造、變造之公債票、公司股票或其他有價證券，或意圖供
行使之用，而收集或交付於人者，處1年以上7年以下有期徒刑，
得併科3千元以下罰金。
